臺灣高等法院刑事判決
111年度上訴字第715號
上  訴  人  
即  被  告  葉峻瑋


選任辯護人  蕭盛文律師  
上  訴  人
即  被  告  宋偉溢


選任辯護人  吳怡德律師(法扶)          
上列上訴人因公共危險等案件，不服臺灣桃園地方法院109年度
訴字第462號，中華民國110年11月10日第一審判決（起訴案號：
臺灣桃園地方檢察署109年度偵字第4699號），提起上訴，本院
判決如下：
    主  文
上訴駁回。
    事  實
一、甲○○與乙○○(所犯放火燒燬現未有人所在之他人所有建築物
    之事實及罪名已確定)為朋友，乙○○則與丙○○有債務糾紛。
    乙○○為使丙○○出面處理債務，竟基於放火燒燬現未有人所在
    之他人所有建築物之犯意，於民國108年12月19日上午8時許
    ，在其所經營位於新竹市○○區○○路0段00巷000號「關二爺海
    釣場」，攜帶裝有汽油之汽油桶1個，請甲○○駕駛車牌號碼0
    000-00號自用小客車（下稱本案車輛），載其至丙○○所經營
    、位於桃園市○○區○○路0段0號、6號「魚好多餐廳」（下稱
    本案餐廳），欲以放火為手段，向丙○○追討債務。而因出發
    時，乙○○將上開汽油桶放至本案車輛之後車廂內，且乙○○於
    路途中有與甲○○表示可能會在門口放個小火等語，甲○○已預
    見乙○○可能會有潑灑汽油點火之行為，仍基於幫助乙○○遂行
    放火燒燬現未有人所在之他人所有建築物，而不違背其本意
    之不確定故意，駕駛本案車輛搭載乙○○前往本案餐廳。乙○○
    與甲○○抵達本案餐廳後，從本案餐廳側門進入，乙○○即持上
    開汽油桶潑灑汽油在側門木櫃處，並以打火機欲點燃汽油，
    惟未能成功，乃改以點燃塑膠袋放置在潑灑汽油處，甲○○則
    於一旁觀看。乙○○隨後乘坐甲○○駕駛之本案車輛離去，前揭
    火勢則延燒至本案餐廳之木門、桌椅、鐵皮、塑膠浪板及其
    他物品。嗣經桃園市政府消防局永安分隊於同日上午8 時54
    分據報前往滅火，且於同日上午9 時13分將火勢撲滅，因及
    時滅火，本案餐廳尚未達於重要構成部分燒燬而喪失主要效
    用之程度。員警隨後調閱本案餐廳附近之道路監視器影像，
    查知本案車輛及其駕駛甲○○，並循線聯繫甲○○到案說明，然
    於員警尚未發覺乙○○前揭犯行前，乙○○亦隨同甲○○到案並主
    動供述案情，自首而接受裁判（乙○○與甲○○所涉毀損罪嫌，
    因丙○○撤回告訴，另經判決公訴不受理確定）。
二、案經桃園市政府警察局楊梅分局報告臺灣桃園地方檢察署檢
    察官偵查起訴。
    理  由
壹、程序部分
一、按刑事訴訟法第348條第3項規定：「上訴得明示僅就判決之
    刑、沒收或保安處分一部為之。」核其立法理由謂：「為尊
    重當事人設定攻防之範圍，並減輕上訴審審理之負擔，容許
    上訴權人僅針對刑、沒收或保安處分一部提起上訴，其未表
    明上訴之認定犯罪事實部分，則不在第二審之審判範圍。如
    為數罪併罰之案件，亦得僅針對各罪之刑、沒收、保安處分
    或對併罰所定之應執行刑、沒收、保安處分，提起上訴，其
    效力不及於原審所認定之各犯罪事實，此部分犯罪事實不在
    上訴審審查範圍」等語。故就各罪之刑，依據現行法律的規
    定，已得不隨同其犯罪事實，而單獨成為上訴之客體，且於
    上訴人明示僅就刑度上訴時，第二審法院即不再就原審所認
    定之犯罪事實、所犯法條（罪名）為審查，而應以原審所認
    定之犯罪事實與罪名，作為論認原審所定刑度妥適與否的判
    斷基礎。
二、經查，被告乙○○所具刑事上訴理由狀記載：「原審量刑過重
    ，請求從輕量刑」等詞，復於本院審理時供稱：「僅就刑上
    訴，原審之罪名與事實不上訴。」等語（見本院卷第142頁
    ），並就犯罪事實及罪名部分撤回上訴（見本院卷第155頁
    ），足認其於本院審理時已明示其上訴意旨，係認原審所處
    刑度過重，至於原審判決所認定之犯罪事實、罪名部分則不
    上訴。揆諸前揭規定意旨，就被告乙○○部分，本院應僅就原
    審量刑妥適與否進行審理，其他部分則非本院之審查範圍。
    其本案犯罪事實、所犯法條（罪名）均引用第一審判決書之
    記載（如附件）。
三、證據能力：　　
　㈠按被告以外之人於審判外之言詞或書面陳述，除法律有規定
    者外，不得作為證據；被告以外之人於審判外之陳述，經當
    事人於審判程序同意作為證據，法院審酌該言詞陳述或書面
    陳述作成時之情況，認為適當者，亦得為證據；當事人、代
    理人或辯護人於法院調查證據時，知有第159 條第1 項不得
    為證據之情形，而未於言詞辯論終結前聲明異議者，視為有
    前項之同意。刑事訴訟法第159條第1項及第159條之5分別定
    有明文。本判決下列所引用被告以外之人於審判外之陳述（
    含書面陳述），被告甲○○及其辯護人，於本院準備程序中已
    同意上開證據具有證據能力（見本院卷第104頁至第106頁）
    ，而被告甲○○及其辯護人、檢察官迄於言詞辯論終結前亦未
    就證據能力聲明異議(見本院卷第143頁至第146頁)，本院審
    酌上開證據資料作成時之情況，尚無違法、不當或顯不可信
    情況，認作為證據應屬適當，依刑事訴訟法第159條之5，應
    認前揭供述證據均有證據能力。
　㈡本判決以下所引用之非供述證據，均與本件事實具有自然關
    聯性，且核屬書證、物證性質，又查無事證足認有違背法定
    程序或經偽造、變造所取得等證據排除之情事，復經本院依
    刑事訴訟法第164條、第165條踐行物證、書證之調查程序，
    況檢察官、被告甲○○、辯護人對此部分之證據能力亦均不爭
    執，是堪認均具有證據能力。
貳、實體部分：
一、認定被告甲○○犯罪事實所憑之證據及理由：
  ㈠被告甲○○就乙○○為使丙○○出面處理債務，於108年12月19日上
    午8時許，在乙○○所經營位於新竹市○○區○○路0段00巷000號
    「關二爺海釣場」，乙○○攜帶裝有汽油之汽油桶1個，由被
    告甲○○駕駛本案車輛載送其至丙○○所經營之本案餐廳，乙○○
    與甲○○抵達餐廳後，從餐廳側門進入，乙○○即持上開汽油桶
    潑灑汽油在側門木櫃處，並以打火機欲點燃汽油，惟未能成
    功，乃改以點燃塑膠袋放置在潑灑汽油處，甲○○則於一旁觀
    看。乙○○隨後乘坐甲○○駕駛之本案車輛離去，前揭火勢則延
    燒至本案餐廳之木門、桌椅、鐵皮、塑膠浪板及其他物品，
    後續經消防隊及時撲滅，以及員警循線查獲甲○○、乙○○之經
    過等基本客觀事實並不爭執（見偵卷第25頁至第28頁、第20
    1頁至第202頁、原審卷第75頁至第83頁、本院卷第102頁至1
    03頁），核與共同被告乙○○於原審及本院審理時之供述相符
    （見原審卷第77頁、第356頁、本院卷第148頁），並經告訴
    人丙○○於警詢、檢察官偵訊及原審審理時證述（見偵卷第33
    頁至第36頁、第200頁、原審卷第199頁至第220頁）；證人
    即桃園市政府警察局楊梅分局大坡派出所員警丁○○、戊○○、
    己○○於原審審理時證述明確（見原審卷第222頁至第231頁、
    310頁至第315頁、第315頁至第318頁），且有桃園市政府消
    防局火災原因調查鑑定書（見偵卷第37頁至第151頁）、現
    場及道路監視器影像截圖照片（見偵卷第153頁至第167頁）
    、本案車輛詳細資料報表（見偵卷第171頁）、本案餐廳用
    電資料（見原審卷第133頁至第135頁）、桃園市政府警察局
    楊梅分局大坡所查訪表及照片等件（見原審卷第149頁至第1
    55頁）在卷可參，是此部分基本客觀事實，首堪認定。
　㈡被告甲○○否認有何幫助放火燒燬現未有人所在之他人所有建
    築物未遂罪行，辯稱：我載送乙○○前往本案餐廳前，並不知
    道乙○○有縱火之意圖，故無幫助之故意。我到現場後對於乙○○縱火行為雖有所見聞，然並未提供任何實質之助力，且對
    乙○○之縱火行為，亦無防止結果發生之法律義務可言，故不
    成立幫助犯等語。惟查：
　  被告甲○○本案構成幫助犯行之依據：
　⒈被告甲○○於警詢中自承：乙○○將所使用之汽油放到本案車輛
    的後車廂，上開汽油桶大約裝有400CC等語明確（見偵卷第2
    8頁）。是被告甲○○於駕駛本案車輛搭載乙○○至本案餐廳前
    ，業發現乙○○攜帶汽油之事，已預見乙○○可能會有潑灑汽油
    點火之行為甚明。而被告甲○○既預見於此，隨後仍駕駛本案
    車輛搭載乙○○前往本案餐廳，使乙○○藉此助力得以遂行該放
    火犯行，是被告甲○○客觀上具有幫助放火燒燬現未有人所在
    之他人所有建築物之行為屬實。
　⒉再者，乙○○於檢察官偵訊時供稱：我跟甲○○表示要去本案餐
    廳向丙○○討債，甲○○有看到我將汽油桶放在後車廂，我有跟
    甲○○說如果沒有找到丙○○，我就在門口放個小火引丙○○出來
    等語（見偵卷第201頁）；嗣於原審審理中亦證稱：甲○○有
    看到我將上開汽油桶放到後車廂，該汽油桶之外觀如原審卷
    第85頁我手繪所示，我在放火之前就有跟甲○○說如果丙○○沒
    來的話，我要放個小火引丙○○出來等語明確（見原審卷第33
    6頁、第340頁至第341頁）。足見乙○○遂行本案放火犯行前
    ，確實已有向被告甲○○說明將以放火作為討債手段之計畫，
    是被告甲○○於駕駛本案車輛搭載乙○○至本案餐廳前，已預見
    乙○○可能會有潑灑汽油點火之行為甚明。
　⒊至被告甲○○及其辯護人雖以前詞置辯，惟被告甲○○載送乙○○
    前往本案餐廳前，已知悉乙○○放火之計畫，其見此情狀，非
    但未駕車離開，仍應允並載送乙○○前往案發現場，是被告甲○○已經提供乙○○本案放火犯行之實質助力，復容任乙○○之放
    火犯行發生，其於本案具有幫助之不確定故意無訛。其上揭
    所辯，不足採取。本案事證明確，被告甲○○幫助放火燒燬現
    未有人所在之他人所有建築物犯行，事證已明。
　㈢本案不足以認定被告甲○○為放火燒燬現供人使用住宅未遂之
    幫助犯：
　⒈按刑法上之放火罪，以行為人本乎放火燒燬特定物之故意而
    實施放火之行為，為其成立要件；因行為人所欲燒燬之標的
    物（客體）之不同，而異其處罰之罪名，是以，行為人所擬
    燒燬之客體為何？其主觀上有無燒燬該特定物之故意？均屬
    放火罪犯罪構成要件之重要內容事實（最高法院90年度台上
    字第7492號判決意旨參照）。準此，刑法第173條第1項之放
    火罪，需行為人對於目的物即現供人使用之建築物有燒燬之
    故意，亦即其對於放火行為有使目的物全部或一部喪失效用
    一節有所認識，而基於放火燒燬建築物之犯罪故意而著手實
    行放火行為，始足當之。
　⒉經查，本案餐廳於屋頂處立有招牌，其內則擺放有櫃臺、相
    當數量之餐桌椅、魚缸、菜單等餐廳物品一節，有桃園市政
    府警察局楊梅分局大坡所查訪表所附照片（見原審卷第153
    頁至第155頁）及桃園市政府消防局火災原因調查鑑定書所
    攝現場照片（見偵卷第97頁至第101頁）在卷可稽，參以告
    訴人丙○○於原審審理時指證：如果本案餐廳有營業，且我有
    喝酒，我自己就不會回苗栗的家裡，會在本案餐廳過夜，我
    的家人都住在板橋，不會住在本案餐廳等語（見原審卷第21
    1頁、第217頁至第218頁）。從而，自本案餐廳外觀及告訴
    人丙○○上開證述，足見本案餐廳係供丙○○偶爾過夜使用，與
    專供居住使用之「住宅」有別，僅能認屬刑法第173條、第1
    74條所規定之「建築物」而已，合先辨明。
　⒊至告訴人丙○○雖於原審審理時證稱：我偶爾會住在本案餐廳
    ，於案發時間本案餐廳還有在用電，也沒有斷水等語（見原
    審卷第204頁至第205頁），並有本案餐廳之用電資料（見原
    審卷第133頁至第135頁）在卷可稽。惟觀諸上揭用電資料顯
    示計費期間分別為108年4月18日至同年6月18日、109年1月2
    2日至同年2月17日，而本案案發時間則為108年12月19日，
    並未在該用電資料之計費期間內，且依告訴人上揭證述其僅
    偶爾住於該餐廳等情，顯見「魚好多餐廳」於本案發生期間
    ，已經營未善，參以告訴人於消防人員訪談時供稱：平時餐
    廳有客人時才有營業，主要當作活魚暫放處，自108年8、9
    月起餐廳就沒有營業，大廳為斷電狀態，只有我1人會進出
    現場等語明確（見偵卷第71頁）。是乙○○為本案放火犯行時
    ，本案餐廳已處於近乎停業，且大廳係在斷電之狀態。況且
    ，告訴人丙○○於原審審理時亦證述：我偶爾住在本案餐廳內
    如偵卷第81頁平面圖所示「房間2」西側之房間（下稱西側
    房間），平常客人不會進去西側房間，因為開餐廳加減會喝
    一些酒，有喝酒的話就會睡在西側房間，但我沒有跟乙○○講
    過我會住在本案餐廳內，乙○○或甲○○都沒有到過西側房間，
    在偵卷第81頁平面圖上標示起火點的2個三角形處，都無法
    直接看到西側房間裡面的床或者個人用品等語（見原審卷第
    207頁至第209頁、第211頁、第215頁、第216頁至第217頁）
    。是丙○○僅有於本案餐廳營業且其有飲酒時，方會睡在西側
    房間內，且一般人亦無法直接看見西側房間內有可供住居之
    設置。從而，被告甲○○辯稱於主觀上未能查知本案餐廳為現
    有人所在之建築物，不具備幫助放火燒燬現有人所在建築物
    之主觀犯意等語，尚屬有據。
　⒋依本案餐廳於案發當時之外觀，及告訴人偶爾方於本案餐廳
    過夜之情況，以及一般人未能直接查見西側房間有可供住居
    之配置等節，被告甲○○就本案是否具有放火燒燬現有人所在
    建築物之主觀犯意，仍未達通常一般之人均無合理懷疑而得
    確信其為真實之程度。自難對被告甲○○論以刑法第30條、第
    173條第3項、第1項幫助放火燒燬現有人所在建築物未遂罪
    ，應予敘明。
　㈣綜上所述，本案事證明確，被告甲○○犯行堪以認定，應依法
    論科。
二、論罪科刑：
　㈠論罪（被告甲○○部分）：
　⒈按刑法第174條第1項放火燒燬現未有人所在之他人所有建築
    物罪，其所謂「燒燬」，係指火力燃燒，喪失物之效用而言
    ，必須其物喪失主要效用，始得謂放火既遂；必須房屋構成
    之重要部分已燒燬，如僅房屋內之傢俱、物件燒燬，房屋本
    身尚未達喪失其效用之程度，即不能依該條項論罪，房屋構
    成部分並未燒燬喪失效用，放火結果僅燒燬傢俱及物件，應
    係犯同條第4項、第1項放火燒燬現未有人所在他人所有建築
    物未遂之罪名。經查，本案被告甲○○幫助放火行為，雖造成
    本案餐廳之木門、桌椅、鐵皮、塑膠浪板燒損等情形，然本
    案餐廳尚未達於重要構成部分燒燬而喪失主要效用之程度，
    此有桃園市政府消防局火災原因調查鑑定書（見偵卷第37頁
    至第151頁）在卷可稽，當僅得論以刑法第174條第4項、第1
    項未遂之刑責。　
　⒉是核被告甲○○所為，係犯刑法第30條第1項前段、第174條第4
    項、第1項之幫助放火燒燬現未有人所在之他人所有建築物
    未遂罪。
　⒊公訴意旨固認被告甲○○係犯刑法第173條第3項、第1項放火燒
    燬現供人使用住宅未遂罪之幫助犯。惟本案餐廳與專供人居
    住使用之「住宅」有別，僅能認定屬「建築物」，且尚難認
    定被告甲○○對本案餐廳為現有人所在之客觀狀態有所認知等
    節，均如前述，公訴人就此部分所指，容有未合，惟因犯罪
    基礎事實同一，原審及本院審理時已踐行變更法條權利告知
    （見原審卷第309頁、本院卷第149頁至第150頁），尚無礙
    被告之訴訟防禦權，爰依法應變更起訴法條，附此敘明。
　㈡刑之加重、減輕：
　⒈被告甲○○累犯不予加重之理由：
　　被告甲○○曾因不能安全駕駛之公共危險案件經判處有期徒刑
    ，並於108年6月20日易科罰金執行完畢，此有本院被告前案
    紀錄表在卷可稽（見原審卷第21頁），其於刑之執行完畢後
    ，5年內故意再犯本案有期徒刑以上之罪，為累犯；惟被告
    甲○○前案係犯不能安全駕駛之公共危險罪，與本案犯行之犯
    罪類型、行為態樣等罪質要素，顯然不同，未見被告甲○○對
    於刑罰反應力薄弱之事證，參酌司法院釋字第775號解釋意
    旨，為避免發生罪刑不相當之情形，爰不予依刑法第47條第
    1項之規定加重罪刑，附此敘明。
　⒉被告甲○○因幫助犯之減刑：
　　被告甲○○未參與被告乙○○本案放火之構成要件犯行，所犯情
    節較正犯輕微，依刑法第30條第2項規定，按正犯之刑減輕
    。
　⒊被告乙○○、甲○○因未遂犯之減刑：
　　被告乙○○著手於放火行為之實行而不遂，是被告乙○○及幫助
    其犯行之被告甲○○，皆為未遂犯，均依刑法第25條第2項規
    定，按既遂犯之刑減輕之，被告甲○○並遞減其刑。
　⒋被告乙○○因自首之減刑：
　　經查，本案查獲之經過，係於火勢撲滅後，員警調閱本案餐
    廳附近之道路監視器影像畫面，查知本案車輛之車牌號碼，
    並循線聯繫被告甲○○到案說明，而於員警尚未發覺被告乙○○
    本案犯行前，被告乙○○即隨同被告甲○○到案並主動供述案情
    一節，業經證人丁○○於原審審理時證述綦詳（見原審卷第22
    3頁、第226頁至第227頁、第231頁），足見被告乙○○於員警
    發覺其犯行前已主動陳述本案案情，而為自首。被告乙○○於
    後續偵查、審理中均坦承犯行而接受裁判，爰依刑法第62條
    前項之規定，減輕其刑，並遞減其刑。
  ⒌被告乙○○不適用刑法第59條減刑之理由：
　⑴按刑法第59條規定之酌量減輕其刑，以犯罪另有特殊之原因
    與環境，在客觀上足以引起一般同情，認為即使予以宣告法
    定最低度刑，猶嫌過重者，始有其適用。此所謂法定最低度
    刑，固包括法定最低本刑；惟遇有其他法定減輕之事由者，
    則應係指適用其他法定減輕事由減輕其刑後之最低度刑而言
    。倘被告別有法定減輕事由者，應先適用法定減輕事由減輕
    其刑後，猶認其犯罪之情狀顯可憫恕，即使科以該減輕後之
    最低度刑仍嫌過重者，始得適用刑法第59條規定酌量減輕其
    刑（最高法院100年度台上字第744號判決意旨參照）。　
　⑵被告乙○○固與丙○○於原審成立和解，且提出丙○○簽名之收據
    佐證已履行全部和解內容，此有和解筆錄、原法院公務電話
    紀錄、收據各1份在卷可稽（見原審卷第167頁至第169頁、
    第365頁），然審酌被告乙○○本案犯行，係具備放火燒燬現
    未有人所在之他人所有建築物直接故意之正犯，且被告乙○○
    業經適用前揭各款減刑事由（未遂、自首），其所受刑度已
    有所緩和，並無再適用刑法第59條規定酌減其刑之必要（惟
    被告乙○○前揭履行和解內容之作為，仍應作為整體量刑之考
    量）。
　⒍被告甲○○適用刑法第59條減刑之理由：
　　經查，被告甲○○於原審已與丙○○達成和解，並經丙○○表示希
    望對被告甲○○從輕量刑，業經丙○○於原審陳述明確（見原審
    卷第162頁），且有和解筆錄1份在卷可參（見原審卷第167
    頁至第168頁），足認被告甲○○犯後已有具體積極之彌過作
    為，非無悔改之意；又被告甲○○於本案客觀上僅構成幫助犯
    行，且於主觀上僅具備幫助犯之不確定故意，行為可非難程
    度，與具備直接故意、正犯間，核屬有別，本院認為被告甲○○經適用前揭幫助犯減刑及遞減事由後，處斷刑之最低度為
    有期徒刑9月，依情猶屬過重，爰適用刑法第59條規定再酌
    減其刑。
參、維持原判決之理由：
一、原審法院同上認定，以被告2人本案所為事證明確，係犯放
    火燒燬現未有人所在之他人所有建築物未遂罪（被告乙○○）
    、同罪之幫助犯（被告甲○○），適用刑法第174 條第4 項、
    第1 項、第25條第2 項、第30條第1 項、第2 項、第62條前
    段、第59條等規定，並以行為人之責任為基礎，審酌被告乙○○、甲○○本案所為，各係放火燒燬現未有人所在之他人所有
    建築物之犯行及幫助犯，雖本案餐廳幸未達於重要構成部分
    燒燬而喪失主要效用之程度，然對公共安全造成相當巨大之
    危險性，且造成告訴人丙○○之財產上損害非輕；惟衡酌被告
    乙○○、甲○○於犯後未久，即配合偵查到案說明案情，被告乙○○始終坦承犯行，被告甲○○部分坦認，且被告乙○○、甲○○均
    與丙○○達成和解，被告甲○○已履行全部和解內容，被告乙○○
    亦提出丙○○簽名之收據，佐證已履行全部和解內容，是被告
    乙○○、甲○○犯後非無悔意；兼衡被告乙○○、甲○○自述其等之
    家庭經濟狀況、智識程度（見原審卷第356頁），以及丙○○
    於原審及本院陳述之意見（告訴人於原審訊問程序中，固曾
    表示對被告乙○○不再追究之意思，惟於後續原審及本院審理
    期日並未維持相同意見，見原審卷第162頁、第359頁、本院
    卷第110頁至第111頁），分別量處有期徒刑10月、5月。又
    被告甲○○固受6月以下有期徒刑之宣告，但被告甲○○本案所
    犯之罪，最重本刑已逾5年，依刑法第41條第1項規定，不得
    易科罰金（惟仍得依執行檢察官之指揮，決定可否易服社會
    勞動），附此說明。經核原審認事用法均無違誤，量刑及沒
    收之諭知（詳後二、所述）亦屬妥適，應予維持。
二、沒收：
　　按供犯罪所用、犯罪預備之物或犯罪所生之物，屬於犯罪行
    為人者，得沒收之；宣告前二條之沒收或追徵，有過苛之虞
    、欠缺刑法上之重要性、犯罪所得價值低微，或為維持受宣
    告人生活條件之必要者，得不宣告或酌減之。刑法第38條第
    2 項、第38條之2 第2 項定有明文。被告乙○○本案放火所用
    之打火機、汽油桶，固為屬於被告乙○○並供本案犯罪所用之
    物，惟前揭物品均未扣案，且價值低微、容易取得，被告乙○○更稱該汽油桶業已丟棄等語（偵卷第16頁），是難認被告
    乙○○仍得持前揭物品作為犯罪之用，考量執行沒收付出之成
    本及效益，認為欠缺沒收前揭物品之刑法上重要性，爰不予
    宣告沒收。
三、被告上訴意旨部分：
　㈠被告乙○○上訴意旨略以：被告乙○○與告訴人丙○○達成和解，
    且已履行全部和解內容，又乙○○為家中唯一經濟支柱，父母
    均年事己高，母親復為身障人士，長子未成年患有過動症，
    亟需被告乙○○照顧，若被告入監服刑，將致家人頓失經濟支
    柱及照顧。再者，被告配合檢、警偵辦本案，係主動到案自
    首坦承犯行，犯後態度良好。而本案犯罪之動機，實因告訴
    人丙○○為經營「魚好多餐廳」向被告進貨後，長期積欠款項
    且避不見面，致乙○○因無力償還上游廠商貨款，進而遭人毆
    打，一時思慮不周誤觸法網。被告乙○○為本案犯行時，先確
    認無人在該餐廳內，才潑灑汽油放火，實無傷人之故意，惡
    性非屬重大，經本案審判已知警惕，而無再犯之虞，請求依
    刑法第59條酌減其刑，並給予緩刑之機會等語。
　㈡被告乙○○本案犯行，於客觀上並無於減輕其刑後，最低刑度
    猶嫌過重而堪予憫恕之情形，尚無刑法第59條規定酌減其刑
    之適用，已如前述。又本院認被告乙○○所犯放火燒燬現未有
    人所在之他人所有建築物犯行，係以潑灑汽油縱火於建築物
    之方式為之，對於社會治安危害甚鉅，對此等重大影響公益
    之行為，動輒可能造成嚴重之生命、身體與財產之侵害結果
    ，尚不宜宣告緩刑，併予敘明。 　
　㈢被告甲○○上訴意旨略以：
　⒈被告甲○○於被告乙○○在本案車輛後車廂置放汽油桶時，確實
    不知乙○○所置放之物品為何，亦無預見乙○○將要前往「魚好
    多餐廳」現場縱火。又被告甲○○係於乙○○在現場試圖引燃汽
    油時，才藉由乙○○舉動及潑灑液體氣味認識可能為汽油，原
    審就此部分事實之認定有誤。又被告甲○○搭載乙○○前往案發
    現場前，確實尚不知乙○○之縱火計畫，縱於途中耳聞乙○○所
    稱「放個小火引丙○○出來」等語，然於甲○○對乙○○攜帶汽油
    一事並不知情，前往現場時，二人在車內亦僅係閒聊，被告
    甲○○當無從得知乙○○究係真有此意或僅是在開玩笑。
　⒉再者，被告甲○○同乙○○抵達現場後發現乙○○試圖引火之舉，
    乃在場勸阻乙○○無效，然其並未提供乙○○任何助力，旋即與
    乙○○一同離開現場，則被告甲○○對乙○○縱火造成之結果，並
    無任何因法令、契約或緊密生活關係而立於保證人之地位，
    難謂成立不作為之幫助犯。又被告甲○○於乙○○放火後雖未立
    即報警以防免結果之發生，或有可非難之處，惟此僅屬道德
    理由，尚難認被告係不作為之幫助犯等語。
　⒊又被告領有中度身心障礙手冊，其因下肢之肢體障礙，依經
    驗法則，倘被告甲○○知悉乙○○有放火意圖，當無甘冒其可能
    因行動不便而於火勢快速竄起時不及逃生，致命喪火場或受
    火勢波及之風險，仍與乙○○一同前往現場縱火，是被告於本
    案並無幫助之故意。倘認被告成立本案幫助犯行，亦請從輕
    量刑等語。
  ㈣經查：
　⒈被告甲○○於駕駛車輛搭載乙○○至本案餐廳前，已經知道乙○○
    攜帶汽油之事，是其預見乙○○可能會有潑灑汽油點火之行為
    ，業如前述，被告甲○○既有所認識並預見於此，仍未離去，
    復駕車搭載乙○○前往本案餐廳，自可認乙○○藉其助力得以遂
    行本案放火犯行，是被告甲○○係有積極之載送、陪同下車見
    聞放火過程後才離去之幫助行為，顯非單純「陪同乙○○到場
    觀看與離開」之不作為。辯護人上開所辯，亦有未合，無法
    採取。　
　⒉按關於刑之量定，係實體法上賦予法院得為自由裁量之事項
    ，倘其未有逾越法律所規定之範圍，或濫用其權限，即不得
    任意指摘為違法（最高法院75年台上字第7033號判例意旨參
    照）。查原審於量刑時已依刑法第57條規定，以行為人之責
    任為基礎，並於理由內說明其審酌該條所列各量刑事由，且
    斟酌被告甲○○所為，係放火燒燬現未有人所在之他人所有建
    築物之幫助犯，對公共安全造成相當巨大之危害，及造成告
    訴人財產損害非輕，被告配合檢警偵查，且與丙○○和解履行
    賠償之犯後態度，兼衡其自述之家庭經濟狀況、智識程度（
    見原審卷第356頁），以及告訴人陳述之意見等節為整體考
    量，核原審就被告量處之刑度已屬從輕，容無失重之處。被
    告甲○○仍執前詞提起上訴，均無理由，應予駁回。
據上論斷，應依刑事訴訟法第368條、第300條，判決如主文。
本案經檢察官廖榮寬起公訴，檢察官謝志明到庭執行職務。
中　　華　　民　　國　　111 　年　　5 　　月　　18  　日
                  刑事第二十庭  審判長法　官  王復生
　　　　　　　　　　　　　　　　　　　法　官  張紹省
　　　　　　　　　　　　　　　　　　　法　官  蕭世昌
以上正本證明與原本無異。
如不服本判決，應於收受送達後20日內向本院提出上訴書狀，其
未敘述上訴之理由者並得於提起上訴後20日內向本院補提理由書
（均須按他造當事人之人數附繕本）「切勿逕送上級法院」。
                                      書記官　葉書豪
中　　華　　民　　國　　111 　年　　5 　　月　　18　　日
附錄本案論罪科刑法條全文：
中華民國刑法第174條
放火燒燬現非供人使用之他人所有住宅或現未有人所在之他人所
有建築物、礦坑、火車、電車或其他供水、陸、空公眾運輸之舟
、車、航空機者，處 3 年以上 10 年以下有期徒刑。
放火燒燬前項之自己所有物，致生公共危險者，處 6 月以上 5
年以下有期徒刑。
失火燒燬第 1 項之物者，處 6 月以下有期徒刑、拘役或 9 千
元以下罰金；失火燒燬前項之物，致生公共危險者，亦同。
第 1 項之未遂犯罰之。

附件：
臺灣桃園地方法院刑事判決
                                      109年度訴字第462號
公　訴　人　臺灣桃園地方檢察署檢察官 
被　　　告　乙○○　男　民國00年0月0日生
                    身分證統一編號：Z000000000號
                    住苗栗縣○○鎮○○街00號
選任辯護人　蕭盛文律師(法扶律師)　　　　
被　　　告　甲○○　男　民國00年0月0日生
                    身分證統一編號：Z000000000號
                    住苗栗縣○○鎮○○路000號
選任辯護人　吳怡德律師(法扶律師)　　　　
上列被告因公共危險案件，經檢察官提起公訴（109 年度偵字第
4699號），本院判決如下：
    主  文
乙○○犯放火燒燬現未有人所在之他人所有建築物未遂罪，處有
期徒刑拾月。
甲○○幫助犯放火燒燬現未有人所在之他人所有建築物未遂罪，
處有期徒刑伍月。
    事  實
一、乙○○與甲○○為朋友，乙○○則與丙○○有債務糾紛。乙○○為使丙○○出面處理債務，竟基於放火燒燬現未有人所在之他人所有
    建築物之犯意，於民國108 年12月19日上午8時許，在其所
    經營位於新竹市○○區○○路0 段00巷000 號「關二爺海釣場」
    （下稱本案海釣場），攜帶裝有汽油之汽油桶1 個（下稱本
    案汽油桶），請甲○○駕駛車牌號碼0000-00 號自用小客車（
    下稱本案車輛），載其至丙○○所經營、位於桃園市○○區○○路
    0 段0 號、6 號「魚好多餐廳」（下稱本案餐廳），欲以放
    火為手段，向丙○○追討債務。而因出發時，乙○○將本案汽油
    桶放至本案車輛之後車廂內，且乙○○於路途中有與甲○○表示
    可能會在門口放個小火等語，故甲○○明知乙○○可能會有潑灑
    汽油點火之行為，仍基於幫助乙○○遂行放火燒燬現未有人所
    在之他人所有建築物，而不違背其本意之未必故意，駕駛本
    案車輛搭載乙○○前往本案餐廳。乙○○與甲○○抵達本案餐廳後
    ，從本案餐廳側門進入，乙○○即持本案汽油桶潑灑汽油在側
    門木櫃處，並以打火機欲點燃汽油，惟未能成功，乃改以點
    燃塑膠袋放置在潑灑汽油處，甲○○則於一旁觀看。乙○○隨後
    乘坐甲○○駕駛之本案車輛離去，前揭火勢則延燒至本案餐廳
    之木門、桌椅、鐵皮、塑膠浪板及其他物品，桃園市政府消
    防局永安分隊於同日上午8 時54分據報前往滅火，且於同日
    上午9 時13分將火勢撲滅，因及時滅火，本案餐廳尚未達於
    重要構成部分燒燬而喪失主要效用之程度（是乙○○、甲○○前
    揭犯行均屬未遂）。員警隨後調閱本案餐廳附近之道路監視
    器影像，查知本案車輛及其駕駛甲○○，並循線聯繫甲○○到案
    說明，然於員警尚未發覺乙○○前揭犯行前，乙○○亦隨同甲○○
    到案並主動供述案情，而為自首（乙○○與甲○○所涉毀損罪，
    因丙○○撤回告訴，詳後不另為公訴不受理之諭知）。
二、案經桃園市政府警察局楊梅分局報告臺灣桃園地方檢察署檢
    察官偵查起訴（丙○○於本院撤回告訴）。
    理  由
壹、程序部分
一、按被告以外之人於審判外之言詞或書面陳述，除法律有規定
    者外，不得作為證據；被告以外之人於審判外之陳述，經當
    事人於審判程序同意作為證據，法院審酌該言詞陳述或書面
    陳述作成時之情況，認為適當者，亦得為證據；當事人、代
    理人或辯護人於法院調查證據時，知有第159 條第1 項不得
    為證據之情形，而未於言詞辯論終結前聲明異議者，視為有
    前項之同意。刑事訴訟法第159 條第1 項及第159 條之5 分
    別定有明文。本判決下列所引用被告以外之人於審判外之陳
    述（含書面陳述），被告乙○○、甲○○及其等辯護人，於本院
    準備程序中已同意上開證據具有證據能力（本院卷第79-8 0
    頁），而被告乙○○、甲○○、辯護人、檢察官迄於言詞辯論終
    結前亦未就證據能力聲明異議，本院審酌上開證據資料作成
    時之情況，尚無違法、不當或顯不可信情況，認作為證據應
    屬適當，依刑事訴訟法第159 條之5 ，應認前揭供述證據均
    有證據能力。
二、本判決以下所引用之非供述證據，均與本件事實具有自然關
    聯性，且核屬書證、物證性質，又查無事證足認有違背法定
    程序或經偽造、變造所取得等證據排除之情事，復經本院依
    刑事訴訟法第164 條、第165 條踐行物證、書證之調查程序
    ，況檢察官、被告乙○○、甲○○、辯護人對此部分之證據能力
    亦均不爭執，是堪認均具有證據能力。
貳、實體部分：
一、認定犯罪事實所憑之證據及理由：
  ㈠訊據被告乙○○對前揭犯罪事實均坦承不諱（本院卷第77、356
     頁），核與證人即共同被告甲○○於警詢、偵查之證述（偵
    卷第25-28 、201-202 頁）、證人丙○○於警詢、偵查及本院
    之證述（偵卷第33-36 、200 頁，本院卷第199-220頁）、
    證人即桃園市政府警察局楊梅分局大坡派出所員警丁○○於本
    院之證述（本院卷第222-231 頁）、證人戊○○於本院之證述
    （本院卷第310-315 頁）、證人己○○於本院之證述（本院卷
    第315-318 頁）相符，且有桃園市政府消防局火災原因調查
    鑑定書（偵卷第37-151頁）、現場及道路監視器影像截圖照
    片（偵卷第153-167 頁）、本案車輛詳細資料報表（偵卷第
    171 頁）、本案餐廳用電資料（本院卷第133-135頁）、桃
    園市政府警察局楊梅分局大坡所查訪表及照片（本院卷第14
    9-155 頁）在卷可參，是被告乙○○本案犯行，當可認定。
  ㈡而被告甲○○固坦承確有前揭所示客觀犯行，惟矢口否認有何
    幫助犯放火燒燬現未有人所在之他人所有建築物未遂罪之犯
    行，其與辯護人之答辯略以：被告甲○○載送被告乙○○前往本
    案餐廳前，並不知悉被告乙○○有縱火之預謀或意圖，而自無
    幫助故意之可能；至現場後，雖對被告乙○○縱火行為有所見
    聞，然被告甲○○並未提供任何實質助力，且其對被告乙○○之
    縱火行為，並無防止結果發生之法律義務可言，故不成立幫
    助犯等語（本院卷第77-78 、97-102、356、359 頁）。惟
    查：
  1.被告乙○○於108 年12月19日上午8 時許，在本案海釣場內，
    攜帶本案汽油桶，請求被告甲○○駕駛本案車輛，載其至告訴
    人丙○○經營之本案餐廳；而被告甲○○駕駛本案車輛搭載被告
    乙○○至本案餐廳後，由本案餐廳側門進入，被告乙○○為前揭
    犯罪事實所示之放火犯行後，復搭乘被告甲○○駕駛之本案車
    輛離去，而本案餐廳因火勢延燒發生火災，後續經消防隊及
    時撲滅，本案餐廳未達於重要構成部分燒燬而喪失主要效用
    之程度，以及員警循線查獲被告甲○○、乙○○之經過等客觀情
    節，業經被告甲○○坦承不諱，並與證人即被告乙○○於警詢、
    偵訊、本院之證述（偵卷第13-1 7、200-201 頁，本院卷第
    319-344 頁）、證人丙○○於警詢、偵查及本院之證述、證人
    丁○○於本院之證述、證人戊○○於本院之證述、證人己○○於本
    院之證述相符（前揭證人證述之出處頁數詳前），且有被告
    乙○○手繪之本案汽油桶圖片（本院卷第85頁）及前揭書證（
    證據名稱及出處頁數均詳前）在卷可稽，當可認定。
  2.被告甲○○本案構成幫助犯行：
  ⑴經查，被告甲○○於警詢中自承：乙○○將所使用之汽油放到本
    案車輛的後車廂，本案汽油桶大約裝有400CC 等語明確。是
    被告甲○○於駕駛本案車輛搭載被告乙○○至本案餐廳前，業已
    發現被告乙○○攜帶汽油之事，已能知悉被告乙○○可能會有潑
    灑汽油點火之行為甚明。而被告甲○○既明知於此，隨後仍駕
    駛本案車輛搭載被告乙○○前往本案餐廳，且被告乙○○亦藉此
    助力得以遂行本案放火犯行，自當具備幫助放火燒燬現未有
    人所在之他人所有建築物之客觀犯行及未必故意。
  ⑵何況，證人即共同被告乙○○於偵訊中已證稱：伊跟甲○○表示
    要去本案餐廳向丙○○討債，甲○○有看到伊將汽油桶放在後車
    廂，伊有跟甲○○說如果沒有找到丙○○，伊就在門口放個小火
    引丙○○出來等語（偵卷第201 頁）。並另於本院審理中證稱
    ：甲○○有看到伊將本案汽油桶放到後車廂，本案汽油桶之外
    觀如本院卷第85頁伊手繪所示，伊在放火之前就有跟甲○○說
    如果丙○○沒來的話，伊要放個小火引丙○○出來等語明確（本
    院卷第336 、340-341 頁）。足見於被告乙○○遂行本案放火
    犯行前，確實已有向被告甲○○說明將以放火作為討債手段之
    計畫，是被告甲○○於駕駛本案車輛搭載被告乙○○至本案餐廳
    前，當能知悉被告乙○○可能會有潑灑汽油點火之行為明確。
  ⑶被告甲○○及其辯護人固為前揭答辯，惟被告甲○○載送被告乙○○前往本案餐廳前，當已知悉被告乙○○放火之計畫，且被告
    甲○○駕駛本案車輛載送被告乙○○至本案餐廳，亦已提供被告
    乙○○本案放火犯行之實質助力各節，均說明如上，是被告甲○○及其辯護人之前揭答辯，礙難採認。
  ㈢不能認定被告乙○○、甲○○本案具備（幫助）放火燒燬現供人
    使用住宅未遂罪主觀犯意之理由：
  1.按刑法上之放火罪，以行為人本乎放火燒燬特定物之故意而
    實施放火之行為，為其成立要件；因行為人所欲燒燬之標的
    物（客體）之不同，而異其處罰之罪名，是以，行為人所擬
    燒燬之客體為何？其主觀上有無燒燬該特定物之故意？均屬
    放火罪犯罪構成要件之重要內容事實（最高法院90年度台上
    字第7492號判決意旨參照）。準此，刑法第173 條第1 項之
    放火罪，需行為人對於目的物即現供人使用之建築物有燒燬
    之故意，亦即其對於放火行為有使目的物全部或一部喪失效
    用一節有所認識，而基於放火燒燬建築物之犯罪故意而著手
    實行放火行為，始足當之。
  2.經查，本案餐廳於屋頂處立有招牌，其內則擺放有櫃臺、相
    當數量之餐桌椅、魚缸、菜單等餐廳物品一節，有桃園市政
    府警察局楊梅分局大坡所查訪表所附照片（本院卷第153-15
    5 頁）及桃園市政府消防局火災原因調查鑑定書所攝現場照
    片（偵卷第97-101頁）可稽。且證人即告訴人丙○○於審理中
    亦證稱：如果本案餐廳有營業，且伊有喝酒，伊自己就不會
    回苗栗的家裡，會在本案餐廳過夜，伊的家人都住在板橋，
    不會住在本案餐廳等語（本院卷第211 、217-218 頁）。從
    而，自本案餐廳外觀及證人丙○○前揭證詞，足見前揭餐廳於
    客觀上僅係供丙○○偶爾過夜使用，與專供居住使用之「住宅
    」有別，僅能認屬刑法第173 、174 條規定中之「建築物」
    而已，合先辨明。
  3.又證人丙○○於本院審理中證稱：伊偶爾會住在本案餐廳，於
    本案時間本案餐廳還有在用電，也沒有斷水等語明確（本院
    卷第202-205 頁），並有本案餐廳之用電資料（本院卷第13
    3-135 頁）在卷可稽，是本案餐廳在客觀上當屬現有人所在
    之建築物無訛。
  4.惟證人丙○○於消防人員訪談時則證稱：平時餐廳有客人時才
    有營業，主要當作活魚暫放處，自108 年8 、9 月起餐廳就
    沒有營業，大廳為斷電狀態，只有伊1 人會進出現等語明確
    。是於被告乙○○為本案放火犯行時，本案餐廳之大廳係處於
    斷電之狀況，被告乙○○、甲○○對於本案餐廳之認知上，是否
    僅止於停業而未有人所在之建築物，而未能認識到本案餐廳
    仍為現有人所在之建築物，非無疑義。
  5.況且，證人丙○○於本院審理中亦證述以：伊偶爾住在本案餐
    廳內如偵卷第81頁平面圖所示「房間2 」西側之房間（下稱
    西側房間），平常客人不會進去西側房間，因為開餐廳加減
    會喝一些酒，有喝酒的話就會睡在西側房間，但伊沒有跟乙○○講過伊會住在本案餐廳內，乙○○或甲○○都沒有到過西側房
    間，在偵卷第81頁平面圖上標示起火點的2 個三角形處，都
    無法直接看到西側房間裡面的床或者個人用品等語（本院卷
    第207-209 、211 、215 、216- 217頁）。是丙○○僅有於本
    案餐廳營業且其有飲酒時，方會睡在西側房間內，且一般人
    亦無法直接看見西側房間內有可供住居之設置。從而，是被
    告乙○○、甲○○辯稱於主觀上未能查知本案餐廳為現有人所在
    之建築物，不具備具備（幫助）放火燒燬現有人所在建築物
    之主觀犯意等語，尚非無據。
  6.綜上，依本案餐廳於本案時間之外觀，及證人丙○○偶爾方於
    本案餐廳過夜之情況，以及一般人未能直接查見西側房間有
    可供住居之配置各節為綜合考量，就被告乙○○、甲○○本案具
    備（幫助）放火燒燬現有人所在建築物之主觀犯意一節，尚
    難確信至無合理懷疑程度。自難對被告乙○○、甲○○論以刑法
    第175 條第3 項、第1 項放火燒燬現有人所在建築物未遂罪
    及該罪之幫助犯。
  ㈣綜上所述，本案事證明確，被告乙○○、甲○○本案犯行當可認
    定，應依法論科。
二、論罪科刑：
  ㈠論罪：
  1.按刑法第174 條第1 項放火燒燬現未有人所在之他人所有建
    築物罪，其所謂「燒燬」，係指火力燃燒，喪失物之效用而
    言，必須其物喪失主要效用，始得謂放火既遂；必須房屋構
    成之重要部分已燒燬，如僅房屋內之傢俱、物件燒燬，房屋
    本身尚未達喪失其效用之程度，即不能依該條項論罪，房屋
    構成部分並未燒燬喪失效用，放火結果僅燒燬傢俱及物件，
    應係犯同條第4 項、第1 項放火燒燬現未有人所在他人所有
    建築物未遂之罪名。經查，本案被告乙○○、甲○○（幫助）放
    火行為，雖造成本案餐廳之木門、桌椅、鐵皮、塑膠浪板燒
    損等情形，然本案餐廳尚未達於重要構成部分燒燬而喪失主
    要效用之程度，此有桃園市政府消防局火災原因調查鑑定書
    （偵卷第37-151頁）在卷可稽，當僅得論以刑法第174條第4
     項、第1 項未遂之刑責。
  2.是核被告乙○○所為，係犯刑法第174 條第4 項、第1 項之放
    火燒燬現未有人所在之他人所有建築物未遂罪；被告甲○○所
    為，則係犯刑法第30條第1 項前段、第174 條第4 項、第1 
    項之幫助放火燒燬現未有人所在之他人所有建築物未遂罪。
  3.公訴意旨固認被告乙○○、甲○○係犯刑法第173 條第3 項、第
    1 項之放火燒燬現供人使用住宅未遂罪，及該罪之幫助犯。
    惟本案餐廳與專供人居住使用之「住宅」有別，僅能認定屬
    「建築物」，且尚難認定被告乙○○、甲○○對本案餐廳為現有
    人所在之客觀狀態有所認知各節，均如前述，是本院就此部
    分之見解與公訴意旨容有不同，附此說明。
  ㈡刑之加重、減輕：
  1.被告甲○○累犯不予加重之理由：被告甲○○曾因不能安全駕駛
    之公共危險案件經判處有期徒刑，並於108 年6 月20日易科
    罰金執行完畢，此有臺灣高等法院被告前案紀錄表在卷可稽
    （本院卷第21頁），其於刑之執行完畢後，5 年內故意再犯
    本案有期徒刑以上之罪，為累犯；惟被告甲○○前案係犯不能
    安全駕駛之公共危險罪，與本案犯行之犯罪類型、行為態樣
    等罪質要素，顯然不同，未見被告甲○○對於刑罰反應力薄弱
    之事證，參酌司法院釋字第775 號解釋意旨，為避免發生罪
    刑不相當之情形，爰不予依刑法第47條第1 項之規定加重罪
    刑，附此敘明。
  2.被告甲○○因幫助犯之減刑：被告甲○○未參與被告乙○○本案放
    火之構成要件犯行，所犯情節較正犯輕微，依刑法第30條第
    2 項規定，按正犯之刑減輕。
  3.被告乙○○、甲○○因未遂犯之減刑：
    被告乙○○著手於放火行為之實行而不遂，是被告乙○○及
    幫助其犯行之被告甲○○，皆為未遂犯，均依刑法第25條第
    2 項規定，按既遂犯之刑減輕之。
  4.被告乙○○因自首之減刑：
    經查，本案查獲之經過，係於火勢撲滅後，員警調閱本案餐
    廳附近之道路監視器影像畫面，查知本案車輛之車牌號碼，
    並循線聯繫被告甲○○到案說明，而於員警尚未發覺被告葉
    峻瑋本案犯行前，被告乙○○即隨同被告甲○○到案並主動
    供述案情一節，業經證人丁○○於本院證述綦詳（本院卷第
    223 、226-227 、231 頁），足見被告乙○○於員警發覺其
    犯行前已主動陳述本案案情，而為自首。被告乙○○於後續
    偵查、審理中均坦承犯行而接受裁判，爰依刑法第62條前項
    之規定，減輕其刑。
  5.被告甲○○適用刑法第59條減刑之理由：
  ⑴按刑法第59條規定之酌量減輕其刑，必須犯罪另有特殊之原
    因與環境，在客觀上足以引起一般同情，認為即使予以宣告
    法定最低度刑，猶嫌過重者，始有其適用。此所謂法定最低
    度刑，固包括法定最低本刑；惟遇有其他法定減輕之事由者
    ，則應係指適用其他法定減輕事由減輕其刑後之最低度刑而
    言。倘被告別有法定減輕事由者，應先適用法定減輕事由減
    輕其刑後，猶認其犯罪之情狀顯可憫恕，即使科以該減輕後
    之最低度刑仍嫌過重者，始得適用刑法第59條規定酌量減輕
    其刑（最高法院100 年度台上字第744 號判決意旨參照）。
  ⑵經查，被告甲○○於本院已與丙○○達成和解，並經丙○○表示希
    望對被告甲○○從輕量刑一節，業經丙○○於本院陳述明確（本
    院卷第162 頁），且有本院和解筆錄1 份在卷可參（本院卷
    第167-168 頁），足認被告甲○○犯後已有具體積極之彌過作
    為，非無悔改之意；又被告甲○○本案客觀上僅構成幫助犯行
    ，且於主觀上僅具備幫助犯之未必故意，行為可非難程度，
    與具備直接故意之正犯間，核屬有別，本院認為被告甲○○經
    適用前揭減刑事由後，仍應受6 月有期徒刑以上刑之宣告，
    而必須入監服刑，非無情輕法重之憾，爰適用刑法第59條規
    定再酌減其刑。
  6.被告乙○○不適用刑法第59條減刑之理由：被告乙○○固亦與丙○○於本院成立和解，且提出丙○○簽名之收據佐證已履行全部
    和解內容，此有和解筆錄、本院公務電話紀錄、收據各1 份
    在卷可稽（本院卷第167-169 、365 頁），然審酌被告乙○○
    本案犯行，係具備放火燒燬現未有人所在之他人所有建築物
    直接犯意之正犯，且被告乙○○業經適用前揭各款減刑事由（
    未遂、自首），其所受刑度已有所緩和，並無再適用刑法第
    59條規定酌減其刑之必要（惟被告乙○○前揭履行和解內容之
    作為，仍應作為整體量刑之考量）。被告乙○○固未請求依刑
    法第59條減刑，惟仍附此說明，已昭明確。
  7.被告乙○○、甲○○既有前揭所示各款減輕事由，爰依法遞減之
    。
  ㈢量刑：
    爰以行為人之責任為基礎，審酌被告乙○○、甲○○本案所
    為，係放火燒燬現未有人所在之他人所有建築物之犯行及幫
    助犯，雖本案餐廳幸未達於重要構成部分燒燬而喪失主要效
    用之程度，然對公共安全造成相當巨大之危險性，且造成賴
    天星非輕之財產上損害，應予非難；惟衡酌被告乙○○、宋
    偉溢於犯後未久，即配合偵查到案說明案情，被告乙○○始
    終坦承犯行，且被告乙○○、甲○○均與丙○○達成和解，
    被告甲○○已履行全部和解內容，被告乙○○則提出丙○○
    簽名之收據佐證已履行全部和解內容，是被告乙○○、宋偉
    溢犯後非無悔意；兼衡被告乙○○、甲○○自述之家庭經濟
    狀況、智識程度（本院卷第356 頁），以及丙○○於本院陳
    述之意見（告訴人於本院訊問程序中，固曾表示對被告葉峻
    瑋不再追究之意思，惟於後續審理期日並未維持相同意見，
    見本院卷第162 、359 頁），以及檢察官、辯護人、被告葉
    峻瑋、甲○○陳述之量刑意見等一切情狀，量處如主文所示
    之刑。又被告甲○○固受6 月以下有期徒刑之宣告，但被告
    甲○○本案所犯之罪，最重本刑已逾5 年，依刑法第41條第
    1 項規定，不得易科罰金（惟仍得依執行檢察官之指揮，決
    定可否易服勞役），固無庸諭知易科罰金之折算標準，附此
    說明。
三、沒收：
    按供犯罪所用、犯罪預備之物或犯罪所生之物，屬於犯罪行
    為人者，得沒收之；宣告前二條之沒收或追徵，有過苛之虞
    、欠缺刑法上之重要性、犯罪所得價值低微，或為維持受宣
    告人生活條件之必要者，得不宣告或酌減之。刑法第38條第
    2 項、第38條之2 第2 項定有明文。被告乙○○本案放火所
    用之打火機、本案汽油桶，固為屬於被告乙○○並供本案犯
    罪所用之物，惟前揭物品均未扣案，且價值低微、容易取得
    ，被告乙○○更稱本案汽油桶業已丟棄等語（偵卷第16頁）
    ，是難認被告乙○○仍得持前揭物品作為犯罪之用，考量執
    行沒收付出之成本及效益，認為欠缺沒收前揭物品之刑法上
    重要性，爰不予宣告沒收。
參、不另為公訴不受理之諭知：
    公訴意旨另以被告乙○○、甲○○前述之行為，另涉犯刑法
    第354 條毀損及幫助犯之罪嫌等語。惟查，公訴意旨認被告
    涉犯刑法第354 條毀損罪嫌，依同法第357 條規定，須告訴
    乃論，丙○○既已就本案撤回告訴，有刑事撤回告訴狀在卷
    可參（本院卷第165 頁），本應依刑事訴訟法第303 條第1
    款規定，就被告乙○○、甲○○所涉毀損部分諭知不受理，
    然此部分與前揭經論罪科刑部分，有想像競合犯之裁判上一
    罪關係，爰不另為不受理之諭知，併予敘明。
據上論斷，應依刑事訴訟法第299 條第1 項前段，刑法第174 條
第4 項、第1 項、第25條第2 項、第30條第1 項、第2 項、第62
條前段、第59條，判決如主文。
本案經檢察官廖榮寬偵查起訴，檢察官王鈺玟、林欣怡到庭執行
職務。
中    華    民    國    110    年   11     月    10   日
                  刑事第四庭  審判長法  官  黃柏嘉
                                    法  官  涂偉俊
                                    法  官  張家豪
以上正本證明與原本無異。
如不服本判決應於收受判決後20日內向本院提出上訴書狀，並應
敘述具體理由。其未敘述上訴理由者，應於上訴期間屆滿後20日
內向本院補提理由書(均須按他造當事人之人數附繕本)「切勿逕
送上級法院」。
                                    書記官　蔡宗豪
中　　華　　民　　國　 110　　年　　11　　月　　11　　日
附錄本案論罪科刑法條全文：
中華民國刑法第174條
放火燒燬現非供人使用之他人所有住宅或現未有人所在之他人所
有建築物、礦坑、火車、電車或其他供水、陸、空公眾運輸之舟
、車、航空機者，處 3 年以上 10 年以下有期徒刑。
放火燒燬前項之自己所有物，致生公共危險者，處 6 月以上 5
年以下有期徒刑。
失火燒燬第 1 項之物者，處 6 月以下有期徒刑、拘役或 9 千
元以下罰金；失火燒燬前項之物，致生公共危險者，亦同。
第 1 項之未遂犯罰之。